【裁判字號】    95,上訴,431
【裁判日期】    950706
【裁判案由】    違反槍砲彈藥刀械管制條例等
【裁判全文】
臺灣高等法院臺南分院刑事判決         95年度上訴字第431號
上  訴  人
即  被  告  乙○○
指定辯護人  本院公設辯護人  甲○○
上  訴  人
即  被  告  丙○○
指定辯護人  本院公設辯護人  甲○○
上列上訴人因違反槍砲彈藥刀械管制條例等案件，不服臺灣臺南
地方法院94年度訴字第720號中華民國95年3月9日第一審判決（
起訴案號：臺灣臺南地方法院檢察署94年度偵字第2648號），提
起上訴，本院判決如下：
    主  文
原判決關於丙○○未經許可，製造可發射子彈具有殺傷力之改造
手槍罪，未經許可，持有子彈罪部分暨定執行刑部分，關於乙○○共同未經許可，持有可發射子彈具有殺傷力之改造手槍罪部分
暨定執行刑部分均撤銷。
丙○○未經許可，製造可發射子彈具有殺傷力之改造手槍，累犯
，處有期徒刑伍年貳月，併科罰金新臺幣拾萬元，罰金如易服勞
役，以新臺幣壹仟元折算壹日，扣案仿BERETTA廠九二FS型改造
手槍壹支（槍枝管制編號0000000000，含彈匣壹個）
沒收；又共同未經許可，持有子彈，累犯，處有期徒刑陸月，併
科罰金新台幣參萬元，罰金如易服勞役，以新臺幣壹仟元折算壹
日，扣案子彈壹顆沒收。
乙○○共同未經許可，持有可發射子彈具有殺傷力之改造手槍，
處有期徒刑參年貳月，併科罰金新臺幣陸萬元，罰金如易服勞役
，以新臺幣壹仟元折算壹日，扣案仿BERETTA廠九二FS型改造手
槍壹支（槍枝管制編號0000000000，含彈匣壹個）、
子彈壹顆均沒收。
丙○○、乙○○其餘上訴均駁回。
丙○○撤銷改判部分所分別處有期徒刑伍年貳月，併科罰金新台
幣拾萬元；有期徒刑陸月，併科罰金新臺幣參萬元與上訴駁回之
恐嚇危害安全罪部分，所處有期徒刑陸月，應執行有期徒刑伍年
拾月，併科罰金新臺幣拾貳萬元，罰金如易服勞役，以新臺幣壹
仟元折算壹日，扣案仿BERETTA廠九二FS型改造手槍壹支（槍枝
管制編號0000000000，含彈匣壹個）、子彈壹顆、未
具殺傷力白朗寧玩具手槍壹支均沒收。
乙○○撤銷改判部分所處有期徒刑參年貳月，併科罰金新臺幣陸
萬元與上訴駁回之未經許可，持有刀械罪，所處有期徒刑肆月；
恐嚇危害安全罪，處有期徒刑陸月。應執行有期徒刑參年拾月，
併科罰金新臺幣陸萬元，罰金如易服勞役，以新臺幣壹仟元折算
壹日，扣案仿BERETTA廠九二FS型改造手槍壹支（槍枝管制編號
0000000000，含彈匣壹個）、子彈壹顆、扁鑽、十字
弓各壹支、未具殺傷力白朗寧玩具手槍壹支均沒收。
    事  實
一、丙○○曾於民國九十一年間因違反槍砲彈藥刀械管制條例案
    件，經臺灣臺南地方法院判處有期徒刑四月確定，並於九十
    二年一月二十二日執行完畢。
二、丙○○仍不知悔改，基於製造其他可發射子彈槍砲之犯意，
    於九十三年十二月底某日向乙○○借用仿BERETTA廠九二FS
    型玩具手槍一支（乙○○於九十三年十二月間某日以新臺幣
    （下同）九千元之代價，向台南市安南區『捷豹』槍械模型
    店所購買），竟於九十四年一月中旬，自行向不知名網站上
    暱稱「臺南阿龍」之男子，以一萬元之代價購得槍枝主要組
    成零件之土造金屬槍管一支，及以每顆四百元之代價購得具
    殺傷力之子彈十二顆，而未經許可持有之，並隨即將上開玩
    具手槍換裝上述所購得之土造金屬槍管，而將該玩具手槍組
    裝成得以發射子彈具有殺傷力之槍砲，並未經許可而持有之
    ，且將改造之上述槍砲裝填所購入子彈，攜至台南縣歸仁鄉
    ○○○路一段一八三巷內產業道路，朝向土堆、木板、樹幹
    及路邊交通號誌試射數發。嗣於九十四年一月間某日將上開
    改造手槍及試射剩餘子彈一併交予乙○○負責保管，而乙○○經丙○○告知後，明知上開玩具手槍業經丙○○改造成可
    發射子彈具有殺傷力之槍砲，及子彈具有殺傷力，仍與丙○○基於共同持有改造手槍及子彈之犯意聯絡，將上開槍、彈
    收藏於其臺南縣歸仁鄉○○村○○○街三十九巷十三號住處
    並負責保管，而共同持有上開具殺傷力之槍、彈。
三、乙○○亦明知未經許可不得持有業經主管機關公告查禁之刀
    械，竟於九十三年八、九月間，自真實姓名年籍不詳綽號「
    榮仔」之男子處，同時取得業經主管機關公告查禁之「十字
    弓」一支及「扁鑽」（雙刃開鋒）一支，並藏放於其上開住
    處，而持有之。
四、又乙○○因懷疑其女友與丁○○有染，即於九十四年一月三
    十一日晚上十時許，夥同具有犯意聯絡之丙○○及另名真實
    姓名年籍不詳綽號「蛋仔」之成年男子，分別持上開改造手
    槍及子彈、白朗寧玩具手槍一支（為丙○○所有，經鑑驗無
    殺傷力）及另一未扣案無法證明是否具有殺傷力之銀色貝瑞
    塔手槍一支，一同前往丁○○位於臺南縣歸仁鄉○○○路二
    一五號住處與丁○○理論，雙方一言不合，乙○○等人即一
    起毆打丁○○，其間乙○○、丙○○二人並相繼持上開白朗
    寧玩具手槍裝填底火（空包彈），朝丁○○腳膝部射擊二發
    ，均未擊中，乙○○復以槍托敲擊丁○○頭部，以為警告，
    致丁○○受有頭部撕裂傷等傷害（傷害部分未具告訴），並
    恐嚇稱：「不要出門，不然要開槍」等語，丙○○則在一旁
    以三字經大聲喧嘩。又乙○○等人為使丁○○、蘇建彰兄弟
    畏懼其強大火力，隨即由乙○○偕同蘇建彰前往該鄉○○○
    路○段一八三巷果園旁鐵路平交道，持上開改造手槍及子彈
    ，對設置於平交道上之警示標誌鐵板射擊數發，子彈並貫穿
    鐵板，而以此加害生命、身體之方式恐嚇丁○○、蘇建彰，
    令丁○○、蘇建彰二人心生畏懼，致生危害於安全。嗣為警
    據報於九十四年二月十五日十五時三十分許，持臺灣臺南地
    方法院核發之搜索票，搜索上開乙○○住處，扣得上開仿BE
    RETTA廠九二FS型改造手槍一支（槍枝管制編號00000
    00000，含彈匣一個）、子彈二顆（經鑑驗試射一顆）
    、十字弓一支、扁鑽一支及半成品子彈六顆、彈頭三顆、塑
    膠底火十二片、紙底火九十三粒、小鋼鐵珠四百六十顆等物
    ，乙○○即供稱上開槍枝係由丙○○改造，且另有一支玩具
    手槍在丙○○處，適逢丙○○於同日十六時四十分許到乙○○上開住處，經取得其同意後前往其位於臺南縣歸仁鄉○○
    村○○○街二二二巷十三號住處進行搜索，而扣得上開被告
    丙○○所有，且供犯本件恐嚇危害安全罪之白朗寧手槍一支
    ，及彈殼一個、底火二個，始知悉上情。
五、案經臺南縣警察局永康分局報告臺灣臺南地方法院檢察署檢
    察官偵查起訴。
    理  由
甲、有罪部分
壹、證據能力方面
    按被告以外之人於審判外之陳述，雖不符前四條之規定，而
    經當事人於審判程序同意作為證據，法院審酌該言詞陳述或
    書面陳述作成時之情況，認為適當者，亦得為證據；當事人
    、代理人或辯護人於法院調查證據時，知有第一百五十九條
    第一項不得為證據之情形，而未於言詞辯論終結前聲明異議
    者，視為有前項之同意，刑事訴訟法第一百五十九條之五定
    有明文，查被告丙○○於本院審理時對於證人即同案被告乙○○於警詢、偵查中所為之陳述，同意作為證據表示無意見
    ，而被告乙○○於原審審理時同意上開證人丙○○之警詢、
    偵查中所為之陳述均得為證據，而於本院經合法傳喚，無正
    當理由不到庭，亦未於言詞辯論終結前對上開證人丙○○於
    警詢、偵查中所為之陳述，聲明異議，亦應視有同意作為證
    據，且本院審酌證人乙○○、丙○○等之陳述，均係為證明
    本件犯罪事實所必要，且被告丙○○、乙○○於原審審理時
    均坦承犯罪，因認為適當，故而證人即同案被告丙○○、乙○○於警詢、偵查中所為之陳述，得作為證據。
貳、認定犯罪事實所憑證據及理由
一、上訴人即被告乙○○經合法傳喚，於本院審理時無正當理由
    不到庭，惟查上開事實，業據被告丙○○、乙○○於警詢（
    見警卷第四頁至第八頁、第十二頁至第十六頁）、偵查中（
    偵查卷第九頁、第十頁、第二十頁、第三十五頁、第六九頁
    ）及原審審理時（第三二頁、第九六頁至第九九頁、第一六
    七頁至第一七三頁）均坦承不諱，核與證人即被害人丁○○
    、蘇建彰於偵查中證述（見偵查卷第三六頁至第三八頁）情
    節相符，此外並有鐵路平交道之警示標誌鐵板照片二張附卷
    可稽（見警卷第五九頁），亦有扣案上開仿BERETTA廠九二
    FS 型改造手槍一支（槍枝管制編號0000000000
    ，含彈匣一個）、白朗寧手槍一支、子彈二顆、十字弓一支
    、扁鑽一支等物可證，而上開扣案物品經鑑驗結果為：「一
    、送鑑貝瑞塔九二改造手槍一支（槍枝管制編號00000
    00000），認係由仿BERETTA廠九二FS型半自動手槍製
    造之玩具手槍換裝造金屬槍管改造而成之改造手槍，機械性
    能良好，可擊發適用子彈，認具殺傷力。二、送鑑玩具白朗
    寧手槍一支（槍枝管制編號0000000000），認係
    仿COLT廠CALI BER點二五型半自動手槍外型製造之玩具手槍
    ，經檢視，其槍管內具阻鐵，無法供發射彈丸使用，認不具
    殺傷力。三、送鑑改造子彈（成品）二顆，認均係土造子彈
    （具直徑八點九MM金屬彈頭），經取樣一顆試射，可擊發，
    認具殺傷力。」、「鑑驗十字弓一支、扁鑽一支均符合『刀
    械鑑驗及許可作業規範』暨重點提要所管制之刀械要件，係
    屬槍砲彈藥刀械管制條例所列管之刀械。」，分別有內政部
    警政署刑事警察局九十四年三月十七日刑鑑字第○九四○○
    三二三三七號槍彈鑑定書、臺南縣警察局九十四年三月九日
    南縣警保字第○九四○○二九三二三號函各一份在卷可憑（
    見偵查卷第二四頁至第二八頁、第五九頁至第六三頁）。而
    被告二人夥同綽號「蛋仔」之男子，分別持客觀上對人之生
    命、身體、安全具有危險性之上開改造手槍及子彈、白朗寧
    玩具手槍一支及未扣案之銀色貝瑞塔手槍一支，一同前往丁○○住處，毆打丁○○，並相繼持上開白朗寧玩具手槍裝填
    底火（空包彈），朝丁○○腳膝部射擊二發（均未擊中），
    復以槍托敲擊丁○○頭部，並揚稱：「不要出門，不然要開
    槍」等語，及以三字經大聲喧嘩，嗣又以持上開改造手槍及
    子彈，擊發射穿標誌鐵板之威嚇方式，向丁○○、蘇建彰展
    示其有強大火力等行為，均足以令丁○○、蘇建彰心生畏懼
    ，致生危害於生命、身體安全無疑。
二、上訴人即被告丙○○於本院審理時辯稱：「我沒有改造，只
    是整枝拿給『阿龍』改裝，『阿龍』改裝後還試給我看，改
    裝費是兩萬元」云云，惟查被告丙○○對於如何改造上述槍
    砲之事實，業據被告丙○○於警詢、偵查中及原審審理時均
    供承不諱，已如上述，且被告丙○○對於綽號「阿龍」之人
    其年籍資料亦無法提出供法院審酌，又經警借提調查時亦無
    法依被告丙○○所供查出綽號「阿龍」之人，又被告丙○○
    於警詢時供述係以一萬元購買貝瑞塔槍管等情（見警卷第十
    六頁），亦無及綽號「阿龍」之人曾試射上開改造手槍，
    則被告丙○○所供前後亦有不一致，應認被告丙○○上開辯
    解，不足採信。
三、查槍砲彈藥刀械管制條例第八條第四項、第十二條第四項所
    稱「持有」，係指為自己占有槍砲、子彈，置於自己實力支
    配之下之意，而未經許可，持有槍、彈罪，其持有之繼續，
    為行為之繼續，至持有行為終了時，均論為一罪，不得割裂
    。上訴人即被告乙○○於準備程序調查訊問時辯稱：「我持
    有改造手槍是舊法時期」云云，惟查上開改造手槍及子彈係
    於九十四年二月十五日十五時三十分許在被告乙○○上址住
    處查扣等情，已如上述，則被告乙○○持有上述改造手槍，
    及子彈之行為，應至持有行為終了即九十四年二月十五日止
    ，顯在槍砲彈藥刀械管制條例九十四年一月二十六日修正公
    布，而於九十四年一月二十八日生效之後，則被告乙○○上
    開辯解，亦不足採信。
四、按刑法第六十二條之所謂發覺，係指該管公務員已知犯罪事
    實並知犯罪人為何人而言。至被告丙○○於原審辯稱：其製
    造手槍之犯行於警員發覺前，即向警方自首，應符合減刑之
    規定云云。惟查，被告乙○○於原審審理時供稱：警員在伊
    住處搜到上開改造手槍時，就向警員表示該槍業經改造，且
    係由丙○○改造等語（見原審卷第一七六頁）；而被告丙○○亦於原審準備程序時供稱：「九十四年二月十五日下午乙○○打電話給我，要我去他家，我過去乙○○家後，警察問
    我名字後，警察就逮捕我，並且帶我去我家搜索，然後到派
    出所，我到派出所後才供出我有改造槍枝。」等情（見原審
    卷第九七頁），顯見該管公務之警方人員於被告乙○○住處
    進行搜索時，即由被告乙○○處獲悉被告丙○○改造手槍，
    而後被告丙○○至被告乙○○住處時，即經警查獲，而後經
    警至丙○○住處搜索後再予自白犯行至為灼然，故被告丙○○所為改造手槍之自白，即不符自首要件。
五、綜上所述，被告丙○○、乙○○所犯之上開犯行，事證明確
    ，均足堪認定，應依法論科。
參、論罪科刑之理由
一、按修正前槍砲彈藥刀械管制條例第十條所稱之「改造模型槍
    」，與修正前同條例第十一條所謂之「其他可發射金屬或子
    彈具有殺傷力之各式槍砲」，其區別在於前者係指「由產製
    槍械合法廠商製造之不具發射功能制式槍枝模型，經加工改
    造或得輕易改裝或加裝而具有發射功能及殺傷力之槍枝」，
    後者係指「改造模型槍以外經製造、改造具殺傷力之其他槍
    砲」，是如改造玩具手槍使其具有殺傷力者，其性能、構造
    及型式，尚與「改造模型槍」有別，而應屬所謂「其他可發
    射金屬或子彈具有殺傷力之槍枝」（最高法院九十三年度台
    上字第五六七號、九十二年度台上字第一八三二、七四三二
    號、九十年度台上字第一六三三號、八十年度台上字第四
    五０號判決意旨參照）。查本件被告丙○○所製造之上述手
    槍，經鑑定結果，係由仿BERETTA廠九二FS型半自動手槍製
    造之玩具手槍換裝造金屬槍管改造而成之改造手槍，機械性
    能良好，可擊發適用子彈，認具殺傷力，已如前述，準此，
    被告丙○○上述所製造之手槍，應認係屬修正前槍砲彈藥刀
    械管制條例第11條之「其他可發射金屬或子彈具有殺傷力之
    槍枝」。
二、次按中華民國刑法於九十四年二月二日修正公布，並自九十
    五年七月一日施行，其中第二條第一項修正為，行為後法律
    有變更者，適用行為時之法律，但行為後之法律有利於行為
    人者，適用最有利於行為人之法律，刑法第二條第一項定有
    明文。經查：槍砲彈藥刀械管制條例於中華民國94年1月26
    日經總統以華總一義字第09400010101號令，增訂槍砲彈藥
    刀械管制條例第20條之1條文；刪除第10條、第11條及第17
    條條文；並修正第4條、第8條、第16條及第20條條文。依同
    條例第25條規定，本條例自公布日施行，故依中央法規標準
    法第13條之規定，法規明定自公布日施行者，自公布日起算
    至第3日起發生效力，則前開槍砲彈藥刀械管制條例刪除或
    增訂之部分，應自94年1月28日起生效。經核其中第十一條
    第一項關於未經許可，製造、販賣或運輸第四條第一項第一
    款所稱其他可發射金屬或子彈具有殺傷力之各式槍砲者，處
    五年以上有期徒刑，併科新臺幣一千萬元以下罰金；及同法
    第四項關於未經許可持有、寄藏、或意圖販賣而陳列第四條
    第一項第一款所定其他可發射金屬或子彈具有殺傷力之各式
    槍砲者，處一年以上七年以下有期徒刑，併科新臺幣七百萬
    元以下罰金，修正後本條刪除，其相關規定移至第八條第一
    項及第四項，刑度分別變更為處無期徒刑或五年以上有期徒
    刑，併科新臺幣一千萬元以下罰金；處三年以上十年以下有
    期徒刑，併科新臺幣七百萬元以下罰金。茲比較新舊法之適
    用，以舊法有利於行為人。則本案被告丙○○未經許可，製
    造「第四條第一項第一款所定其他可發射金屬或子彈具有殺
    傷力之各式槍砲」之行為；未經許可，持有「第四條第一項
    第一款所定其他可發射金屬或子彈具有殺傷力之各式槍砲」
    之行為，依刑法第二條第一項前段規定，自應適用行為時即
    修正前槍砲彈藥刀械管制條例第十一條第一項、第四項之規
    定。又修正前、後槍砲彈藥刀械管制條例第十二條第四項之
    關於未經許可，持有「子彈」者，均處五年以下有期徒刑，
    併科新臺幣三百萬元以下罰金。修正前、後槍砲彈藥刀械管
    制條例第十三條第四項之關於未經許可，持有槍砲主要組成
    零件者，均處六月以上五年以下有期徒刑，併科新臺幣三百
    萬元以下罰金，其法定本刑均屬相同，惟被告丙○○「從有
    利」暨「從一重論處」者，既係依修正前槍砲彈藥刀械管制
    條例第十一條第一項、第四項，則基於法律一體適用原則，
    關於被告楊家法上述未經許可，持有「子彈」、「槍砲主要
    組成零件」部分，應一併適用修正前槍砲彈藥刀械管制條例
    第十二條第四項、第十三條第四項，不能割裂分別適用修正
    前後之槍砲彈藥刀械管制條例，併予敘明。
三、核被告丙○○所為，係犯修正前之槍砲彈藥刀械管制條例第
    十一條第一項之未經許可，製造可發射子彈具有殺傷力之改
    造手槍罪、同條例第十一條第四項之未經許可，持有可發射
    子彈具有殺傷力之改造手槍罪、第十二條第四項之未經許可
    持有子彈罪、第十三條第四項未經許可，持有槍枝主要零件
    罪、刑法第三百零五條之恐嚇危害安全罪。
四、按中華民國刑法於九十四年二月二日修正公布，並自九十五
    年七月一日施行，其中刪除刑法第五十五條後段牽連犯之規
    定，故而刑法修正後，原屬牽連犯之數個行為，依新法應數
    罪併罰，比較修正前之規定，可依裁判上一罪論處，顯然修
    正前之規定有利被告，如仍依修正後之規定，對於被告極為
    不利，從而，解釋上對於刑法第二條之解釋，應包括此種影
    響罪刑加重之規定（臺灣高等法院暨所屬法院因應新修正刑
    法施行座談會第九案結論參照），被告丙○○行為後法律有
    變更，依刑法第二條第一項前段規定，自應適用行為時即修
    正前第五十五條後段牽連犯之規定。按刑法上之牽連犯，係
    指行為人意念中祇欲犯某罪，而其實施犯罪之方法，或實施
    犯罪之結果，觸犯目的行為以外之其他罪名而言。換言之，
    必以犯一罪之方法行為犯他罪，或以犯一罪之結果行為犯他
    罪，方有牽連關係可言。其數罪間有無方法或結果行為與目
    的行為之牽連關係存在，並應參酌行為時客觀之事實以為決
    定，亦即在客觀上認其方法或結果行為，與犯罪之目的行為
    ，有不可分離之直接密切關係者，始克成立（最高法院九十
    三年度台上字第二二七０號判決意旨參照）。查被告丙○○
    所犯上開未經許可，持有槍枝主要零件罪係遂行其後所犯未
    經許可，製造可發射子彈具有殺傷力之改造手槍罪之目的，
    並有與上述目的實有不可分離之直接密切關係，應有方法、
    目的之牽連關係，則被告丙○○所犯上開二罪間，應依牽連
    犯之規定從一重之未經許可，製造可發射子彈具有殺傷力之
    改造手槍罪論處。又按參以未經許可製造、持有兩行為之犯
    罪性質，其未經許可製造槍彈行為係高度行為，而未經許可
    繼續持有槍彈行為係低度行為，其持有行為應為製造行為所
    吸收（最高法院九十年度台上字第二五七九號判決參照），
    且按檢察官就犯罪事實一部起訴者，其效力及於全部，刑事
    訟訴法第二百六十七條定有明文，被告丙○○所犯未經許可
    持有槍枝主要組成零件（槍管部分）之事實，與起訴之未經
    許可，製造可發射子彈具有殺傷力之改造手槍罪，有方法、
    目的之牽連關係之裁判上一罪關係，本院自亦應併予審理，
    附此敘明。
五、查槍砲彈藥刀械管制條例第八條第四項、第十二條第四項所
    稱「持有」，係指為自己占有槍砲、子彈，置於自己實力支
    配之下之意，而未經許可，持有槍、彈罪，其持有之繼續，
    為行為之繼續，至持有行為終了時，均論為一罪，不得割裂
    ，另查扁鑽係槍砲彈藥刀械管制條例第四條第三款所明定之
    管制刀械，又十字弓亦業經內政部於八十一年八月十日以八
    一臺內警字第八一八二二八一號公告列為槍砲彈藥刀械管制
    條例第四條第三款所查禁之刀械，未經許可均不得無故持有
    。被告乙○○持有上述改造手槍、子彈及刀械行為終了係修
    正後之九十四年二月十五日，故被告乙○○所為，係犯修正
    後槍砲彈藥刀械管制條例第八條第四項之未經許可，持有可
    發射子彈具有殺傷力之改造手槍罪、同條例第十二條第四項
    之未經許可，持有子彈罪、同條例第十四條第三項之未經許
    可持有刀械罪、刑法第三百零五條之恐嚇危害安全罪。參以
    未經許可製造、持有兩行為之犯罪性質，其未經許可製造槍
    彈行為係高度行為，而未經許可繼續持有槍彈行為係低度行
    為，其持有行為應為製造行為所吸收（最高法院九十年度台
    上字第二五七九號判決參照），查被告乙○○對於未經許可
    ，製造可發射子彈具有殺傷力之改造手槍罪部分本院認犯罪
    無法證明（詳如後述），僅該當未經許可「持有」可發射子
    彈具有殺傷力之改造手槍罪，惟按犯罪是否已起訴，應以起
    訴書之記載為準，起訴書犯罪事實欄已載明被告乙○○未經
    許可，持有上述改造手槍，及子彈之犯行，故製造部分雖不
    成罪，其與持有部分仍有吸收關係之裁判上一罪關係，本院
    仍得就較輕之持有部分依法審理。
六、被告丙○○、乙○○就未經許可，持有上述改造手槍、未經
    許可，持有子彈、恐嚇危害安全之犯行，與綽號「蛋仔」之
    成年男子彼此間，有犯意聯絡及行為分擔，均為共同正犯。
七、被告丙○○製造改造手槍後非法持有之低度行為，為製造之
    高度行為所吸收，不另論罪；扣案之彈匣一個為上揭改造手
    槍之構成部分，並非單獨存在，亦不另論其未經許可持有槍
    彈之主要組成零件罪。被告丙○○、乙○○所為二次恐嚇危
    害安全之犯行，係於密切接近之時地實施，侵害同一之法益
    ，屬接續犯，係單純一罪，惟同時恐嚇丁○○、蘇建彰，係
    以一行為，觸犯數罪名，為同種想像競合犯，依刑法第五十
    五條前段規定，僅論以恐嚇危害安全一罪。另被告乙○○以
    一行為同時持有扁鑽、十字弓，係以一行為觸犯數罪名，亦
    為想像競合犯，應從一重未經許可無故持有刀械罪論處；又
    其同時以一持有行為，犯未經許可，持有上述槍、彈罪，係
    以一行為觸犯數罪名，亦為想像競合犯，應從一重未經許可
    ，持有改造手槍罪論處。
八、按未經許可持有手槍、子彈或管制刀械之行為，係屬即成犯
    ，但其犯罪係繼續至其持有行為終了之後始結束。又持有手
    槍、子彈或管制刀械之初，若無預供犯罪使用之意圖，嗣後
    始行起意供犯罪之用而持以為犯罪行為者，則其後為犯罪而
    持有之行為，仍屬原先持有繼續犯之一部分，不容割裂而論
    以另一持有之罪；亦即其未經許可持有手槍、子彈或管制刀
    械之行為，與其後所實施之犯罪行為之間，並無牽連關係，
    應分別論科，併合處罰（最高法院九十三年度台上字第五七
    八九號判決參照）。查被告丙○○、乙○○未經許可，持有
    上開改造手槍，及子彈後，嗣因細故而持上開槍、彈而對丁○○、蘇建璋為恐嚇危害安全之行為，應認被告丙○○、乙○○持有上開槍、彈之初，並無預供犯罪使用之意圖，自應
    與其後所實行之犯罪行為，應分別論科，併合處罰。被告丙○○所犯修正前之槍砲彈藥刀械管制條例第十一條第一項之
    未經許可，製造可發射子彈具有殺傷力之改造手槍罪、第十
    二條第四項之未經許可持有子彈罪、刑法第三百零五條之恐
    嚇危害安全罪間。被告乙○○所犯修正後槍砲彈藥刀械管制
    條例第八條第四項之未經許可，持有可發射子彈具有殺傷力
    之改造手槍罪、同條例第十四條第三項之未經許可持有刀械
    罪、刑法第三百零五條之恐嚇危害安全罪間，犯意各別，構
    成要件不同，罪名互異，應均分論併罰。
九、再者，被告丙○○曾於九十一年間因違反槍砲彈藥刀械管制
    條例案件，經臺灣臺南地方法院判處有期徒刑四月確定，並
    於九十二年一月二十二日執行完畢，有臺灣高等法院被告前
    案記錄表在卷可稽，其於有期徒刑之執行完畢後，五年以內
    再犯本件有期徒刑以上之罪，為累犯，應依刑法第四十七條
    規定加重其刑。
十、末按行為後法律有變更者，適用行為時之法律，但行為後之
    法律有利於行為人者，適用最有利於行為人之法律，刑法第
    二條第一項定有明文。查被告行為後中華民國刑法於九十四
    年二月二日修正公布，並自九十五年七月一日施行，其中：
    (1)第四十二條第一項、第二項、第三項原規定「罰金應於裁
    判確定後兩個月內完納，期滿而不完納者，強制執行，其無
    力完納者，易服勞役；易服勞役以一元以上三元以下，折算
    一日，但勞役期限不得逾六個月；罰金總額折算逾六個月之
    日數者，以罰金總額與六個月之日數比例折算。」，修正為
    同條第一項、第三項、第五項「罰金應於裁判確定後二個月
    內完納，期滿而不完納者，強制執行，其無力完納者，易服
    勞役。但依其經濟或信用狀況，不能於二個月內完納者，得
    許期滿後一年內分期繳納。遲延一期不繳或未繳足者，其餘
    未完納之罰金，強制執行或易服勞役；易服勞役以新臺幣一
    千元、二千元或三千元折算一日，但勞役期限不得逾一年；
    罰金總額折算逾一年之日數者，以罰金總額與一年之日數比
    例折算。」。又修正前罰金罰鍰提高標準條例亦於九十五年
    四月二十八日修正，並於同年七月一日施行，而將修正前罰
    金罰鍰提高標準條例第二條規定「依刑法第四十一條易科罰
    金或第四十二條第二項易服勞役者，均就其原定數額提高為
    一百倍折算一日；法律所定罰金罰鍰數額未依本條例提高倍
    數，或其處罰法律無罰金刑之規定者，亦同。」之規定刪除
    ，故而比較新舊法結果，如所科罰金總額折算未逾六個月者
    ，應以修正後之新法對被告較為有利，如所科罰金總額折算
    已逾六個月者，應以修正前之舊法對被告較為有利，本件被
    告丙○○所應執行併科罰金總額、乙○○所併科罰金折算均
    未逾六個月，自應依新法第四十二條第三項規定諭知易服勞
    役之折算標準。
肆、撤銷改判之理由（即關於被告丙○○未經許可，製造可發射
    子彈具有殺傷力之改造手槍罪，未經許可，持有子彈罪部分
    關於被告乙○○共同未經許可，持有可發射子彈具有殺傷力
    之改造手槍罪部分）
一、原審以被告丙○○所犯未經許可，製造可發射子彈具有殺傷
    力之改造手槍罪，未經許可，持有子彈罪；被告乙○○所犯
    共同未經許可，持有可發射子彈具有殺傷力之改造手槍等罪
    證明確，因予論罪科刑，固非無見，惟查：
（一）原判決未及適用新修正刑法第四十二條第三項規定，比較
      新舊法時，而予適用修正後刑法第四十二條第三項規定諭
      知易服勞役之折算標準，容有未合。
（二）原判決對於被告丙○○所犯上述未經許可，持有「子彈」
      、「槍砲主要組成零件」部分，未基於法律一體適用原則
      ，而一併適用修正前槍砲彈藥刀械管制條例第十二條第四
      項、第十三條第四項規定，原判決就上述犯罪卻割裂分別
      適用修正後之槍砲彈藥刀械管制條例，亦有未合。
（三）原判決據上論結欄均記載適用修正前之槍砲彈藥刀械管制
      條例，實有未合。
二、綜上所述，被告丙○○上訴意旨否認有何未經許可，製造可
    發射子彈具有殺傷力之改造手槍罪之犯行，被告乙○○上訴
    意旨稱其共同未經許可，持有可發射子彈具有殺傷力之改造
    手槍之行為係在修正前所為云云，指摘原判決不當，為無理
    由，惟原判決既有上述可議之處，自應由本院將原判決關於
    上開部分予以撤銷改判，以期適法。本院刑罰之量定，固屬
    法院自由裁量之職權行使，惟刑事審判之量刑，在於實現刑
    罰權之分配的正義，故法院對科刑判決之被告量刑，應符合
    罪刑相當原則，使罰當其罪，以契合人民之法律感情。此所
    以刑法第五十七條明定科刑時應審酌一切情狀，尤應注意該
    條所列各款情形，以為科刑輕重之標準。又刑之量定首在矯
    治、改善行為人反社會危險性，因此科刑時除應注意審酌該
    條第九款犯罪所生之客觀影響外，對於其餘依據主觀主義及
    防衛社會之精神所釐訂行為人主觀上之犯罪動機、犯罪時所
    受之刺激等項，仍應特別加以審酌，故而本院審酌被告丙○○、乙○○犯後態度尚稱良好，惟被告丙○○無故改造手槍
    ，並與被告乙○○共同持有上述槍、彈，對社會及人身安全
    構成威脅，動輒持槍傷人毀物等一切情狀，分別量處如主文
    第二項、第三項所示之刑，罰金部分併諭知易服勞役之折算
    標準，以資懲儆。另扣案上揭具殺傷力仿BERE TTA廠九二FS
    型改造手槍一支（槍枝管制編號0000000000，含
    彈匣一個）、具殺傷力之子彈一顆，均為違禁物，依刑法第
    三十八條第一項第一款之規定宣告沒收。至於鑑驗時經鑑定
    機關試射擊發之扣案改造子彈一顆，其擊發後所遺留之彈殼
    已不具殺傷力，有前揭內政部警政署刑事警察局鑑驗通知書
    可佐，另被告丙○○購買十二顆子彈後擊發其中之十顆子彈
    ，亦已非屬違禁物，再者，警方搜索時所扣得之半成品子彈
    六顆、彈頭三顆、塑膠底火十二片、紙底火九十三粒、小鋼
    鐵珠四百六十顆及彈殼一個、底火二個等物，均非屬違禁物
    ，亦無證據足資證明係供犯罪所用或犯罪預備之物或因犯罪
    所得之物，均不予宣告沒收。
伍、上訴駁回部分（即被告丙○○所犯恐嚇危害安全罪部分，被
    告乙○○所犯之未經許可，持有刀械罪、恐嚇危害安全罪部
    分）
一、原判決認被告丙○○所犯恐嚇危害安全罪部分，被告乙○○
    所犯之未經許可，持有刀械罪、恐嚇危害安全罪部分罪證明
    確，因予適用槍砲彈藥刀械管制條例第十四條第三項，刑法
    第十一條前段、第二十八條、第三百零五條、第五十五條、
    第四十七條、第三十八條第一項第一款、第二款、第五十一
    條第五款之規定，並審酌被告二人犯後坦承犯行，態度尚稱
    良好，惟被告乙○○並持有經公告查禁之扁鑽、十字弓，且
    二人僅因細故即攜械尋釁，開槍示威，危害社會治安不輕等
    一切情狀，分別就被告丙○○所犯恐嚇危害安全罪量處有期
    徒刑六月，被告乙○○所犯之未經許可，持有刀械罪，量處
    有期徒刑四月；所犯之恐嚇危害安全罪量處有期徒刑六月，
    以示懲戒。另扣案之扁鑽一支及十字弓一支，均為違禁物，
    依刑法第三十八條第一項第一款之規定宣告沒收。扣案白朗
    寧玩具手槍一支係被告丙○○所有，且係供共同犯罪所用之
    物，業據被告二人供承在卷，依刑法第三十八條第一項第二
    款之規定宣告沒收。
二、本院經核，原判決認事用法，均無違誤，量刑亦稱妥適。被
    告丙○○、乙○○上訴意旨稱：「請求輕判」云云。然查原
    判決確已審酌上開之情狀，而為量刑之考量，分別量處上述
    之刑。本院認原判決量刑，符合罪刑相當原則，並無不當。
    被告丙○○、乙○○上訴意旨，請求再予減輕其刑，核無理
    由，應予駁回。
陸、原判決有關被告丙○○未經許可，製造可發射子彈具有殺傷
    力之改造手槍罪，未經許可，持有子彈罪部分；被告乙○○
    共同未經許可，持有可發射子彈具有殺傷力之改造手槍罪部
    分，既經本院撤銷改判，其原定執行刑即屬無可維持，應併
    予撤銷，爰就上開撤銷改判部分即被告丙○○未經許可，製
    造可發射子彈具有殺傷力之改造手槍，所處有期徒刑五年二
    月，併科罰金十萬元，罰金如易服勞役，以新臺幣壹仟元折
    算壹日；又共同未經許可，持有子彈，所處有期徒刑六月，
    併科罰金三萬元，罰金如易服勞役，以新臺幣壹仟元折算壹
    日，被告乙○○共同未經許可，持有可發射子彈具有殺傷力
    之改造手槍，所處有期徒刑三年二月，併科罰金六萬元，罰
    金如易服勞役，以新臺幣壹仟元折算壹日，與上訴駁回部分
    即被告丙○○所處有期徒刑六月（恐嚇危害安全罪）；被告
    乙○○所處有期徒刑四月（未經許可，持有刀械罪）、六月
    （恐嚇危害安全罪）部分，就被告丙○○應執行有期徒刑五
    年十月，併科罰金十二萬元，罰金如易服勞役，以新臺幣壹
    仟元折算壹日，扣案仿BERETTA廠九二FS型改造手槍壹支（
    槍枝管制編號0000000000，含彈匣壹個）、子彈
    壹顆、未具殺傷力白朗寧玩具手槍壹支均沒收。被告乙○○
    應執行有期徒刑三年十月，併科罰金六萬元，罰金如易服勞
    役，以新臺幣壹仟元折算壹日，扣案仿BERETTA廠九二FS型
    改造手槍壹支（槍枝管制編號0000000000，含彈
    匣壹個）、子彈壹顆、扁鑽、十字弓各壹支、未具殺傷力白
    朗寧玩具手槍壹支均沒收。
乙、不另為無罪諭知之部分
一、公訴意旨另略以：被告乙○○與丙○○共同改造上揭手槍，
    因認被告乙○○亦涉犯修正前槍砲彈藥刀械管制條例第十一
    條第一項未經許可製造手槍罪嫌。
二、公訴人認被告乙○○涉犯上揭犯行，以其自白為為主要論據
    。
三、按犯罪事實應依證據認定之，無證據不得認定犯罪事實；又
    不能證明被告犯罪者，應諭知無罪之判決，刑事訴訟法第一
    百五十四條第二項、第三百零一條第一項分別定有明文。次
    按被告自白不得作為有罪判決唯一證據，仍應調查其他必要
    證據，以察其是否與事實相符，刑事訴訟法第一百五十六條
    第二項定有明文。又犯罪事實之證明，不論係直接證據或間
    接證據，須於一般人均不致有所懷疑，而得確信其為真實程
    度，始得據為有罪認定，倘其證明尚未達於此程度，而仍有
    合理懷疑存在時，本諸無罪推定原則，自應為被告無罪判決
    ，故對於被告自白，亦須達於無合理懷疑程度，非只增強自
    白可信性為已足，仍須具備構成犯罪要件事實之獨立證據，
    亦即除自白外，仍應有足可證明犯罪之必要證據，因此無被
    告自白案件，固應調查必要證據，即已有被告自白案件，亦
    須調查其他必要證據，以察其是否與事實相符（最高法院九
    十一年台上字第七四九六號判決參照）。
四、訊據被告乙○○固坦承上揭仿BERETTA廠九二FS型半自動玩
    具手槍係其所購並交給丙○○，嗣丙○○改造後再交其持有
    之事實，惟堅詞否認有何改造手槍之犯行，辯稱：伊不知丙○○要改造手槍，僅係要他幫伊修理等語。經查：
（一）被告乙○○於九十四年三月八日偵查中供稱伊負責買槍，
      由丙○○改造等語（見偵查卷第二十頁），惟與其於警詢
      、九十四年二月十六日偵查中及九十五年二月二十三日本
      院審理時均供稱係上揭玩具槍故障，請丙○○送修，才交
      予丙○○，直至丙○○將該槍交還時，才知該槍業經丙○○改造等情（見警卷第五頁、偵查卷第九頁、原審卷第一
      七五頁），被告乙○○前後供述不一，是否能認其於九十
      四年三月八日於偵查中之自白，確與事實相符，尚非無疑
      。
（二）被告丙○○於偵查時並未曾供稱上開改造手槍係與被告乙○○共同改造，及如何分工等情，其於原審九十五年二月
      二十三日審理中亦供稱：向乙○○借用該玩具手槍時，並
      未告知作何用，而上網買土造金屬槍管至換裝過程，均未
      告訴乙○○，係於換裝完成後，將上開改造手槍寄放乙○○住處時，才告知改造之事等語（見原審卷第一六八頁至
      第一七一頁），從而，上開改造手槍係由被告丙○○改造
      ，被告乙○○並未參與或指示改造甚明。此外，復查無其
      他積極證據足資證明被告乙○○確有改造手槍之犯行，被
      告乙○○被訴改造上揭手槍之犯行，應屬無法證明，惟依
      公訴意旨此部分事實與上揭論罪科刑部分之事實，有吸收
      關係之裁判上一罪關係，爰不另為無罪諭知，併此敘明。
丙、被告乙○○經合法傳喚，無正當之理由不到庭，爰不待其陳
    述，逕行判決。
丁、適用之法律
一、刑事訴訟法第371條、第368條、第369條第1項前段、第364
    條、第299條第1項前段。
二、修正前槍砲刀械管制條例第11條第1項，第4項、第12條第4
    項、第13條第4項、修正後槍砲彈藥刀械管制條例第8條第4
    項、第12條第4項、第14條第3項。
三、刑法第11條前段、第2條第1項、第28條、修正前第55條、第
    47條、第38條第1項第1款、修正後第42條第3項前段、第51
    條第5款、第7款。
本案經檢察官邱克斌到庭執行職務。
中    華    民    國    95    年    7    月     6     日
                  刑事第二庭    審判長法  官   葉居正
                                      法  官   李文福
                                      法  官   吳森豐
以上正本證明與原本無異。
未經許可持有刀械罪及恐嚇危害安全罪部分不得上訴。
其餘如不服本判決，應於收受本判決後十日內向本院提出上訴書
狀。其未敘述上訴理由者並得於提起上訴後十日內向本院補提理
由書狀（均須按他造當事人之人數附繕本）「切勿逕送上級法院
」。
                                      書記官   李梅菊
中    華    民    國    95    年    7     月    6     日
附錄法條：
修正前槍砲彈藥刀械管制條例第11條第1項
未經許可，製造、販賣或運輸第4條第1項第1款所稱其他可發射
金屬或子彈具有殺傷力之各式槍砲者，處五年以上有期徒刑，併
科新台幣一千萬元以下罰金。
修正前槍砲彈藥刀械管制條例第12條第4項
未經許可，持有、寄藏或意圖販賣而陳列子彈者，處五年以下有
期徒刑，併科新台幣三百萬元以下罰金。
修正後槍砲彈藥刀械管制條例第14條第3項
未經許可，持有或意圖販賣而陳列刀械者，處一年以下有期徒刑
、拘役或新台幣五十萬元以下罰金。
中華民國刑法第305條
以加害生命、身體、自由、名譽、財產之事，恐嚇他人致生危害
於安全者，處2年以下有期徒刑、拘役或300元以下罰金。
修正前槍砲彈藥刀械管制條例第13條第4項
未經許可，持有、寄藏或意圖販賣而陳列第1項所列零件者，處
6月以上5年以下有期徒刑，併科新台幣300萬元以下罰金。
修正後槍砲彈藥刀械管制條例第8條第4項
未經許可，持有、寄藏或意圖販賣而陳列第1項所列槍枝者，處1
年以上7年以下有期徒刑，併科新臺幣700萬元以下罰金。
修正後槍砲彈藥刀械管制條例第12條第4項
未經許可，持有、寄藏或意圖販賣而陳列子彈者，處5年以下有
期徒刑，併科新台幣300萬元以下罰金。


司法院資訊處製作；財團法人民間司法改革基金會備份。
